【裁判字號】    99,上訴,1394
【裁判日期】    990428
【裁判案由】    搶奪等
【裁判全文】
臺灣高等法院刑事判決                99年度上訴字第1394號
上  訴  人
即  被  告  戊○○
上列上訴人因搶奪等案件，不服臺灣桃園地方法院99年度訴字第
18號，中華民國99年3 月10日第一審判決（起訴案號：臺灣桃園
地方法院檢察署98年度偵字第19813號、第19814號），提起上訴
，本院判決如下：
    主  文
上訴駁回。
    理  由
一、按不服地方法院之第一審判決而上訴者，應向管轄第二審之
    高等法院為之。上訴書狀應敘述具體理由。上訴書狀未敘述
    上訴理由者，應於上訴期間屆滿後20日內補提理由書於原審
    法院，逾期未補提者，原審法院應定期間先命補正。第二審
    法院認為上訴書狀未敘述理由或上訴有第362條前段之情形
    者，應以判決駁回之。但其情形可以補正而未經原審法院命
    其補正者，審判長應定期間先命補正。刑事訴訟法第361條
    、第367條，分別定有明文。所謂不服第一審判決之具體理
    由，必係依據卷內既有訴訟資料或提出新事證，指摘或表明
    第一審判決有何採證認事、用法或量刑等足以影響判決本旨
    之不當或違法，而構成應予撤銷之具體事由，始克當之（例
    如：依憑證據法則具體指出所採證據何以不具證據能力，或
    依憑卷證資料，明確指出所為證據證明力之判斷如何違背經
    驗、論理法則）；倘僅泛言原判決認定事實錯誤、違背法令
    、量刑失之過重或輕縱，而未依上揭意旨指出具體事由，或
    形式上雖已指出具體事由，然該事由縱使屬實，亦不足以認
    為原判決有何不當或違法者（例如：對不具有調查必要性之
    證據，法院未依聲請調查亦未說明理由，或援用證據不當，
    但除去該證據仍應為同一事實之認定），皆難謂係具體理由
    ，俾與第二審上訴制度旨在請求第二審法院撤銷、變更第一
    審不當或違法之判決，以實現個案救濟之立法目的相契合，
    並節制濫行上訴（最高法院97年度臺上字第892號判決參照
    ）。是以上訴人之上訴書狀或補提之上訴理由書，雖有敘述
    上訴理由，惟並未具體敘述第一審判決有上述違法、不當情
    形，即與未敘述具體理由無異，其所為上訴，即不符合上訴
    之法定要件。
二、上訴人即被告戊○○不服原審判決，形式上提起上訴謂：原
    判決科刑過重，已受保安處分宣告，不應再宣告保安處分云
    云。
三、本院查：
  (一)原審依被告戊○○於審理時坦承不諱，核與證人即被害人丙
    ○○、甲○○以及丁○○於警詢時、證人即被害人乙○○於
    警詢時與偵查中、證人即被害人張哲綱於警詢時與偵查中以
    及審判中指訴情節相符，且經證人即百亨通訊行店長陳香君
    與尋易通訊行負責人張賢錦於警詢時與偵查中證述明確，復
    有通聯調閱查詢單、證明書以及中古行動電話買賣契約書暨
    切結書在卷可稽，認被告所為之任意性自白具有相當程度之
    真實性，而得確信被告前揭自白之犯罪事實確屬真實，另因
    證人丙○○之證述之時間較被告於原審自白之時間為近，應
    以丙○○證述之失竊時間、地點為被告竊取丙○○之行動電
    話之時間、地點。另依被害人張哲綱之證言，認張哲綱之行
    動電話本在張哲綱實力支配之下，然為被告以公然伸手拿取
    該物並且持物逃跑之方式，藉此排除張哲綱對該物之實力支
    配，認被告就奪取張哲綱行動電話部分之犯行，應成立搶奪
    罪。原審以被告所為，係犯刑法第320條第1項之竊盜罪4 罪
    ，刑法第325條第1項之搶奪罪1罪。被告所犯前揭5罪，行為
    時空均可切割，顯係基於各別犯意為之，應予分論併罰。經
    審被告於5年內分別故意再犯本件有期徒刑以上之罪，均為
    累犯，乃依刑法第47條第1項規定，均加重其刑。另審酌被
    告年壯力強，僅因貪圖他人財物，不思正途取得，即恣意於
    公共場所內竊盜與搶奪他人財物，惟所得之財物均係行動電
    話價值尚非鉅額，並坦承犯行犯後態度尚稱良好，並衡其所
    用手段、素行、智識程度等一切情狀，分別就竊盜4罪部分
    ，各量處有期徒3月，就搶奪罪部分，量處有期徒刑8月，並
    定應執行刑為有期徒刑1年6月。又依被告有多次竊盜及搶奪
    犯行，迭經判刑確定並已部分執行徒刑及受強制工作保安處
    分完畢，猶為本件犯行，依竊盜犯贓物犯保安處分條例第3
    條第1項、第4條、第5條第1項前段之規定，諭知被告於刑之
    執行前，令入勞動場所強制工作3年。末並敘明被告雖因另
    案所為之搶奪與竊盜犯行，經原審於98年10月2日以98年度
    訴字第1025號判決判處有期徒刑1年3月，並應於刑之執行前
    強制工作3年，於98年11月23日確定，惟依保安處分執行法
    第4條之1第1項第1款、第4款之規定，經宣告多數強制工作
    ，期間相同者，執行其一；期間不同者，僅就其中最長期間
    者執行之；有不定期者，僅就不定期者執行。是被告因另案
    所為之搶奪與竊盜犯行，所受強制工作之宣告確定，並不妨
    礙本案強制工作之宣告。經核原判決證據取捨、證明力判斷
    及量刑之考量於法均無不合，從形式上觀察，其認事用法並
    無任何違誤之處，量刑亦無何明顯違反比例原則之不當。
  (二)上訴人即被告戊○○雖提起上訴請求輕判並請求免宣告保安
    處分云云。然按刑事審判旨在實現刑罰權之分配的正義，故
    法院對有罪被告之科刑，應符合罪刑相當之原則，使輕重得
    宜，罰當其罪，以契合社會之法律感情，此所以刑法第57條
    明定科刑時應審酌一切情狀，尤應注意該條所列10款事項以
    為科刑輕重之標準，俾使法院就個案之量刑，能斟酌至當。
    而「量刑輕重係屬事實審法院得依職權自由裁量之事項，苟
    已斟酌刑法第57條各款所列情狀而未逾越法定刑度，不得遽
    指為違法」（最高法院72年度臺上字第6696號判例參照）。
    原審對上訴人即被告戊○○量刑時，已詳加審酌如上（原判
    決第6頁第5行至第9行），並指明量刑係考量所得價值尚非
    鉅額、被告坦承犯行，犯後態度尚稱良好等情，經審已詳敘
    量刑依據，揆諸上揭判例意旨，即難謂上訴人即被告戊○○
    請求輕判，屬具體理由。另關於宣告應入勞動場所強制工作
    3年部分，原審亦已依法詳敘宣告多數保安處分者，僅就最
    長時間者執行之（原判決第7頁第28行以下至第8頁第10行）
    ，他案確定之保安處分宣告，並不影響本件另行依法為保安
    處分之宣告，上訴人本件上訴，或係不明瞭原判決上述說明
    所致，核亦難謂屬得提起上訴之具體理由。
  (三)綜上，上訴人即被告戊○○上訴未依據卷內既有訴訟資料，
    具體指出或表明原判決有何採證、認事、用法、量刑等足以
    影響判決本旨之不當或違法，其上訴理由自形式上觀察，核
    非足以動搖原判決，與刑事訴訟法第361條第2項所稱「具體
    理由」，尚非相當，其上訴為不合法律上之程式，且無須再
    行命其補正，爰由本院不經言詞辯論，逕予駁回。
四、據上論斷，應依刑事訴訟法第367條前段、第372條，判決如
    主文。
中    華    民    國    99    年    4     月    28    日
                  刑事第九庭  審判長法  官  陳貽男
                                    法  官  周盈文
                                    法  官  詹駿鴻
以上正本證明與原本無異。
就搶奪罪部分如不服本判決，應於收受送達後10日內向本院提出
上訴書狀，其未敘述上訴之理由者並得於提起上訴後10日內向本
院補提理由書（均須按他造當事人之人數附繕本）「切勿逕送上
級法院」。
餘不得上訴
                                    書記官  梁淑時
中    華    民    國    99    年    4     月    29    日

司法院資訊處製作；財團法人民間司法改革基金會備份。
